臺灣新竹地方法院刑事判決　　　　　　　95年度交易字第26號
公　訴　人　臺灣新竹地方法院檢察署檢察官
被　　　告　甲○○
選任辯護人　許美麗律師
　　　　　　王彩又律師
　　　　　　李明仙律師
上列被告因過失傷害案件，經檢察官提起公訴（94年度偵字第60
89號），本院判決如下：
    主  文
甲○○因過失傷害人，處有期徒刑伍月，如易科罰金，以銀元
佰元（即新臺幣玖佰元）折算壹日。
    事  實
一、甲○○於民國94年10月5日下午6時8分許，駕駛車號9253-FM
    號自用小客車，沿新竹市○○○路由東往西方向直行，於行
    經新竹市○○○路與建中路口之無號誌路口時，本應注意行
    經交岔路口，應注意各方來車，減速慢行，作隨時停車之準
    備，並注意車前狀況，以隨時採取必要之安全措施，且依當
    時之情形，並無不能注意之情事，竟疏於注意，未減速慢行
    ，作隨時停車之準備，貿然前行，適傅宗玲騎乘車號RPK-77
    1號輕型機車沿新竹市○○路由南向北方向行經上開路口，
    甲○○因未注意車前狀況，未及時煞車，而發生撞擊，致傅
    宗玲人車倒地，受有右肱股骨折、右脛腓骨開放性骨折、骨
    盆腔性骨折、創傷性蜘蛛膜下腔出血、胸部挫傷併血胸、腹
    內出血、妊娠7個多月之胎兒胎死腹中等傷害。甲○○於肇
    事後，在未經有偵查犯罪之機關或公務員發覺為犯嫌前，待
    員警前往現場處理時，尚停留於現場，並當場承認為肇事人
    ，自首而接受裁判。
二、案經傅宗玲之夫乙○○訴由新竹市警察局第二分局報請臺灣
    新竹地方法院檢察署檢察官偵查起訴。
    理  由
壹、證據能力：
一、按法院或檢察官得囑託醫院、學校或其他相當之機關、團體
    為鑑定，並準用第203條至第206條之1之規定；鑑定之經過
    及結果，應命鑑定人以言詞或書面報告，刑事訴訟法第208
    條第1項前段、第206條第1項分別定有明文。是本案公訴人
    所提出臺灣省竹苗區車輛行車事故鑑定委員會及臺灣省車輛
    行車事故鑑定覆議委員會作成之鑑定意見書及覆議意見書，
    係分別由被告甲○○及被害人傅宗玲向上開二委員會申請所
    作成，此有臺灣省竹苗區車輛行車事故鑑定委員會94年12月
    19日，竹苗行940619字第0945304349號函及臺灣省車輛行車
    事故鑑定覆議委員會95年2月16日，府覆議字第0950200013
    號函及所附鑑定意見書各1件在卷可參，是上揭鑑定均非由
    法院或檢察官依上揭刑事訴訟法規定之囑託鑑定程序囑託鑑
    定，自非刑事訴訟法所定之證據方法，而無證據能力。
二、次按被告以外之人於審判外之陳述，雖不符前四條之規定，
    而經當事人於審判程序同意作為證據，法院審酌該言詞陳述
    或書面陳述作成時之情況，認為適當者，亦得為證據；當事
    人、代理人或辯護人於法院調查證據時，知有刑事訴訟法第
    15 9條第1項不得為證據之情形，而未於言詞辯論終結前聲
    明異議者，視為有前項之同意，刑事訴訟法第159條之5定有
    明文。本案被害人傅宗玲於警詢之陳述，為被告以外之人於
    審判外之陳述，並經本院依職權調查，而被告及其選任辯護
    人於本院言詞辯論終結前均未聲明異議，經本院審酌被害人
    上開言詞陳述作成之狀況認為適當，依據前開規定，自應認
    具有證據能力。
貳、認定被告有罪之得心證理由：
一、訊據被告甲○○固不否認於上揭時、地駕車經過新竹市○○
    ○路與建中路口與被害人傅宗玲所騎乘車號RPK-771號輕型
    機車發生撞擊，致被害人傅宗玲人車倒地，受有右肱股骨折
    、右脛腓骨開放性骨折、骨盆腔性骨折、創傷性蜘蛛膜下腔
    出血、胸部挫傷併血胸、腹內出血、妊娠7個多月之胎兒胎
    死腹中等傷害。惟矢口否認有何過失傷害犯行，辯稱：因被
    害人騎乘機車未開車頭燈，導致無法注意有被害人騎乘前來
    ，不及煞車且行經該路口時已有減速云云。又選任辯護人並
    以與被告同向之內側車道有部車輛準備左轉，被告之左方為
    該部車擋住視線，且被害人所騎乘之機車疑似未開車頭燈，
    致被告在夜間視線不良且左方視線遭擋而無法看到被害人自
    被告左方行駛而來等語置辯。
二、被告於上揭時、地駕車經過新竹市○○○路與建中路口之路
    口與被害人傅宗玲所騎乘車號RPK-771號輕型機車發生撞擊
    ，致被害人人車倒地等情，業據被告於警詢、偵查供述及被
    害人於警詢中證述明確，復有道路交通事故調查報告表（一
    ）、（二）、道路交通事故現場圖各1紙及車禍現場照片8張
    等附於偵查卷中可按；又該肇事之新竹市○○○路與建中路
    口，係無號誌之交岔路口，亦有上揭道路交通事故調查報告
    表（一）記載明確。
三、按駕駛人駕駛汽車，行經無號誌之交岔路口時，應減速慢行
    ，作隨時停車之準備；汽車行駛時，駕駛人應注意車前狀況
    ，並隨時採取必要之安全措施，道路交通安全規則第93條第
    1項第1款、第94條第3項分別定有明文。被告領有駕駛執照
    ，其駕駛上開自用小客車自應注意上述道路交通安全規則之
    規定。惟查：
（一）被告駕駛車號9253-FM號自用小客車，沿新竹市○○○路
      由東往西方向直行，於行經新竹市○○○路與建中路口時
      ，並無減速而直接撞上被害人所騎乘機車等情，此經本院
      當庭勘驗現場路口監視錄影光碟並製作勘驗筆錄1紙附於
      本院卷內可按。又本案車禍發生後被害人所騎乘機車為被
      告所駕駛汽車往前推行而刮地，所產生刮地痕為33.2公尺
      等情，亦有道路交通現場圖及現場照片附於偵查卷可按，
      是被告顯然未於行經該無號誌路口時有減速慢行，作隨時
      停車之準備之情形，否則豈會於撞擊後將被害人所騎乘機
      車推行至少33.2公尺？是被告所辯行經該路口時已有減速
      云云，顯不可採信。
（二）依現場路口監視錄影光碟勘驗結果，當被告所駕車輛行經
      該路口時，被告駕車所行駛之建功一路同向內側確實有1
      輛車緩慢行駛於建功一路口停等線後方打方向燈準備左轉
      建中路等情，有上揭本院勘驗筆錄附卷可按。又被告於本
      院審理亦供稱：其有發現一輛車停在其左側等情，則被告
      駕車行經該路口，已發現其左側內側車道上有車停放在路
      口，則應當減速確認前方左側是否車輛或行人正橫越該路
      口以避免發生碰撞，而被告事實上經過該路口前並未減速
      作隨時停車之準備，未注意車前正有被害人騎乘機車經過
      ，未及時為煞車，致本件車禍發生，是如被告有遵照上揭
      道路交通安全規則規定，行經該無號誌路口減速慢行，作
      隨時停車之準備，則被告應當可注意其車前狀況，發現被
      害人所騎乘之機車，而可避免本案車禍之發生。且駕車行
      經無號誌路口時，在路口同向左側車道有車輛停下準備左
      轉乃屬常態，且該左轉車輛之處置亦合乎交通規則，此時
      行駛外側車道同向之車輛於行經路口時當注意減速慢行，
      以避免與左側直行車輛發生碰撞要屬當然，而該車左側視
      線為該左轉車輛擋住之情形下，亦不會使被告無法減速慢
      行，作隨時停車準備，而有無法注意之情形。是選任辯護
      人以與被告同向之內側車道有部車輛準備左轉，被告之左
      方為該部車擋住視線，致被告在左方視線遭擋而無法看到
      被害人自被告左方行駛而來，而有無法注意情形等語置辯
      ，顯然無法採信。
（三）從被害人所受右肱股骨折、右脛腓骨開放性骨折傷害以及
      被害人所騎乘之機車經撞擊後機車之右側中段側邊有毀損
      情形，以及被告所駕駛上揭車輛於本案車禍發生後該車車
      頭左側及大燈損毀情形，有被害人上揭診斷證明書、車禍
      現場照片（偵卷第18、19頁）在卷可按，則被告所駕駛之
      車輛之左側車頭碰撞被害人所騎乘機車右側，且依被害人
      所受右肱股骨折、右脛腓骨開放性骨折傷害，該撞擊點應
      該是該機車之中段。由此可推知，被害人所騎乘之機車，
      先行到達兩車碰撞該路口之位置，亦即被害人所騎乘之機
      車應先出現於被告所駕車輛之前方後始發生碰撞，則被告
      抗辯被害人之突然出現而無法注意不及煞車云云，亦無法
      採信。
（四）又被害人於上揭車禍發生前行經該路口，是否有開啟車頭
      燈一節，被告雖有供述，惟從現場監視錄影光碟中並無法
      明確看出，惟無論被害人於當時是否有開啟車頭燈，與被
      告上揭行經無號誌之交岔路口時，應減速慢行，作隨時停
      車之準備之義務違反並無關連，且被告所駕車輛確有開車
      頭燈等情，亦可從現場監視錄影光碟勘驗中明確可見其車
      頭燈光可證，是如被告上揭行經無號誌之交岔路口時，已
      減速慢行，作隨時停車之準備，並注意車前狀況，當可發
      現被害人正騎乘機車正經過該路口，是被告辯稱：被害人
      騎乘機車未開車頭燈，導致無法注意有被害人騎乘前來而
      不能注意云云，亦不足採信。
（五）依附卷之交通事故調查報告表（一）所載，車禍發生當時
      之天候晴、夜間無照明、柏油路面、路面乾燥、無缺陷、
      無障礙物、視距良好，被告並無不能注意減速慢行，作隨
      時停車之準備並注意車前狀況之情事，被告竟於行經無號
      誌之交岔路口，未減速慢行，作隨時停車之準備，導致未
      注意車前狀況，致被害人傅宗玲行經系爭路口時，被告無
      法即時應變，肇致本件車禍，被告之行為顯有過失甚明。
四、被害人傅宗玲確因本件車禍而受有右肱股骨折、右脛腓骨開
    放性骨折、骨盆腔性骨折、創傷性蜘蛛膜下腔出血、胸部挫
    傷併血胸、腹內出血、妊娠7個多月之胎兒胎死腹中等傷害
    ，有被害人傅宗玲所提馬偕紀念醫院新竹分院診斷證明書1
    件附於偵查卷中（偵卷第22頁），則被告之過失行為與被害
    人所受傷害間，自有相當因果關係。綜上所述，被告犯行堪
    以認定，應予依法論科。
、論罪科刑：
一、罪名：按按行為後法律有變更者，適用行為時之法律。但行
    為後之法律有利於行為人者，適用最有利於行為人之法律，
    刑法第2條第1項定有明文。又刑法修正後，就修正前刑法第
    10條第4項第1款至第5款重傷定義均於原先「毀敗」機能上
    增加「嚴重減損」機能之情形下亦構成重傷，而此項修正，
    業涉及犯罪行為可罰性要件之變更，乃罪刑實質內容之變異
    ，是應適用同法第2條第1項，而上揭修正後刑法第10條第4
    項規定擴張重傷害之範圍，自屬對被告不利，而應適用被告
    行為時修正前第10條第4項規定定義重傷之範圍。查被害人
    傅宗玲確因本件車禍而受有右肱股骨折、右脛腓骨開放性骨
    折、骨盆腔性骨折、創傷性蜘蛛膜下腔出血、胸部挫傷併血
    胸、腹內出血、妊娠7個多月之胎兒胎死腹中等傷害，而被
    害人所受上揭傷害雖因骨盆骨折造成骨盆腔傾斜並無法復原
    ，但不屬於重大之傷害，並不影響下肢功能；而被害人骨盆
    骨折，四肢多處骨折，並未影響被害人之生殖能力，骨折部
    份已逐漸癒合等情，分別有馬偕紀念醫院新竹分院95年5月
    12日馬院竹外系乙字第0950003636號及95年7月11日馬院竹
    外系乙字第0950005289號函各1件附於本院卷內可按，是被
    害人傅宗玲因本案車禍所受傷害尚非屬上揭修正前刑法第10
    條所定之重傷害，是核被告所為係犯刑法第284條第1項前段
    之過失傷害罪。
二、自首：裁判時之修正後刑法第62條關於自首之規定，將必減
    輕其刑改為得減，自屬法律有變更，且比較結果以被告行為
    時之修正前舊法有利於被告，是應適用舊法（修正前）之規
    定。查被告於上開肇事後，在有偵查犯罪職權之機關及公務
    員發覺前，即向據報到場處理之新竹縣警察局新埔分局警員
    陳輝龍坦承肇事並接受裁判，此有新竹市警察局第二分局95
    年9月27日竹市警二分偵字第0950021923號函及所附勤務中
    心報案紀錄及警員陳輝龍所製作之新竹市○○○道路交通事
    故肇事人自首情形紀錄表各1件，在卷足憑，應依修正前刑
    法第62條前段規定減輕其刑。
三、量刑：爰審酌被告素行良好，此有臺灣高等法院被告前案紀
    錄表1紙在卷可按，而係因行經該無號誌之交岔路口時，未
    減速慢行，作隨時停車之準備，未注意車前狀況，而煞車不
    及之注意義務違反程度重大，造成被害人右肱股骨折、右脛
    腓骨開放性骨折、骨盆腔性骨折、創傷性蜘蛛膜下腔出血、
    胸部挫傷併血胸、腹內出血、妊娠7個多月之胎兒胎死腹中
    等嚴重傷害，且犯後猶不承認本案之過失犯行，迄今未與被
    害人達成民事和解等一切情狀，量處如主文所示之刑，並同
    時諭知易科罰金之折算標準，以示懲儆。又被告於犯罪時之
    修正前刑法第41條第1項前段規定：「犯最重本刑為5年以下
    有期徒刑以下之刑之罪，而受6個月以下有期徒刑或拘役之
    宣告，因身體、教育、職業、家庭之關係或其他正當事由，
    執行顯有困難者，得以1元以上3元以下折算一日，易科罰金
    。」，又被告行為時之易科罰金折算標準，修正前罰金罰鍰
    提高標準條例第2條前段（現已刪除）規定，就其原定數額
    提高為100倍折算1日，則被告行為時之易科罰金折算標準，
    應以銀元300元折算1日，經折算為新臺幣後，應以新臺幣
    900元折算為1日。惟95年7月1日修正公布施行之刑法第41條
    第1項前段則規定：「犯最重本刑為五年以下有期徒刑以下
    之刑之罪，而受六個月以下有期徒刑或拘役之宣告者，得以
    新臺幣一千元、二千元或三千元折算一日，易科罰金。」比
    較修正前後之易科罰金折算標準，以95年7月1日修正公布施
    行前之規定，較有利於被告，則應依刑法第2條第1項前段，
    適用修正前刑法第41條第1項前段規定，定其折算標準，併
    此指明。
肆、至被告之選任辯護人聲請將本案送請交通大學、警察大學進
    行肇事責任鑑定，本院認依現存證據資料，就被告之過失犯
    行，已堪以認定，是是項證據調查已無必要，附此敘明。
伍、據上論斷，應依刑事訴訟法第299條第1項前段，刑法第284
    條第1項前段、修正前第62條前段、修正前第41條第1項前段
    ，罰金罰鍰提高標準條例第1條前段、修正前罰金罰鍰條例
    第2條，現行法規所定貨幣單位折算新臺幣條例第2條，判決
    如主文。
本案經檢察官林鳳師到庭執行職務。
中　　華　　民　　國　　96　　年　　2 　　月　　13    日
                  刑事第二庭  審判長法　官　汪漢卿
                                    法  官  鄭子俊
                                    法  官  方鴻愷
以上正本證明與原本無異。
如不服本判決應於收受本判決後十日內向本院提出上訴書狀，其
未敘述上訴理由者，並得於提起上訴後十日內向本院補提理由書
狀( 均須按他造當事人之人數附繕本 )「切勿逕送上級法院」。
中　　華　　民　　國　　96　　年　　2 　　月　　13    日
                                    書記官  吳月華
附錄本案論罪科刑法條：
中華民國刑法第284條
因過失傷害人者，處6月以下有期徒刑、拘役或5百元以下罰金，
致重傷者，處1年以下有期徒刑、拘役或5百元以下罰金。
從事業務之人，因業務上之過失傷害人者，處1年以下有期徒刑
、拘役或1千元以下罰金，致重傷者，處3年以下有期徒刑、拘役
或2千元以下罰金。
